【裁判字號】    98,易緝,185
【裁判日期】    981127
【裁判案由】    偽造文書等
【裁判全文】
臺灣臺北地方法院刑事判決             98年度易緝字第185號
公  訴  人  臺灣臺北地方法院檢察署檢察官
被      告  甲○○
                    （另案於臺灣臺中監獄臺中分監執行中）
上列被告因偽造文書等案件，經檢察官提起公訴（98年度偵字第
9312號），本院判決如下：
    主  文
甲○○幫助行使從事業務之人，明知為不實之事項，而登載於其
業務上作成之文書，足以生損害於公眾，處有期徒刑貳月，如易
科罰金，以新臺幣壹仟元折算壹日。
    事  實
一、甲○○前因公共危險案件，經臺灣臺中地方法院以98年度沙
    交簡字第348號判處有期徒刑3月確定（惟未構成累犯）。其
    明知於民國96年間並未受僱於梁靜妍（業據本院以97年度易
    字第3667號判處有期徒刑4月確定），在其擔任實際負責人
    址設於臺北市大安區○○○路○段123號2樓之2之瀚訊資訊顧
    問有限公司（下稱瀚訊公司，登記負責人則為羅月華）內任
    職，亦未自瀚訊公司支領任何薪資，竟基於幫助行使業務登
    載不實文書之犯意聯絡，於民國96年間某日，經由其綽號「
    龜頭」之友人介紹，在臺中縣后里鄉○○路上某處，將自己
    所有之國民身份證正本交付予一真實姓名年籍不詳之成年女
    子，再由該不詳女子交付予乙○○（業經本院以97年度易字
    第3667號判處有期徒刑4月確定），該不詳女子並允諾俟交
    還身分證予甲○○時，將再行交付新臺幣（下同）1000元至
    2000元之對價。嗣乙○○取得甲○○身分證後，先行將甲○
    ○身分證影本傳真予梁靜妍收受，再於97年1月30日，至位
    於臺中縣豐原市省立醫院旁之某咖啡館內，與梁靜研確認先
    前所傳真之甲○○身分證影本，並收領金錢及簽訂收據，而
    以6000元之代價，將甲○○之身分證影本出售予梁靜妍。梁
    靜妍與羅月華再基於共同行使業務上登載不實文書之犯意聯
    絡，由梁靜妍復持以在其業務上所作成之瀚訊公司96年度各
    類所得扣繳暨免扣繳憑單上，虛偽登載甲○○於96年間向瀚
    訊公司領取18萬2598元之薪資所得給付，並持向財政部臺北
    市國稅局行使，足生損害於稅捐機關對於課徵稅捐之正確性
    。嗣因未曾受僱於瀚訊公司工作之陳薏羽，收受瀚訊公司96
    年薪資所得扣繳憑單，乃懷疑前揭扣繳憑單係遭人以其於96
    年5月間所遺失之身分證所為，遂報警處理，始循線查知上
    情，梁靜妍亦因此未將上開虛偽登載甲○○曾受領瀚訊公司
    薪資費用之事實用以申報瀚訊公司96年所得稅薪資費用支出
    。
二、案經陳薏羽訴由臺北市政府警察局大安分局報告臺灣臺北地
    方法院檢察署檢察官偵查起訴。
    理  由
一、前揭犯罪事實，業據被告甲○○於本院審理時供承不諱，核
    與證人梁靜妍、乙○○及劉仲濱所證稱，係因證人梁靜妍所
    經營之瀚訊公司須人頭節稅，因而由劉仲濱介紹表姊乙○○
    與梁靜妍相識，並由乙○○以6000元之代價，將自己所收集
    取得之甲○○之身分證影本售予梁靜妍等情相符，並有被告
    甲○○之身分證影本、乙○○簽名之收據、陳薏羽之96年度
    各類所得扣繳暨免扣繳憑單、掛失國民身分證申請表、瀚訊
    公司96年度綜合所得稅BAN給付清單、勞工保險局投保單位
    被保險人名冊、財政部臺北市國稅局97年11月14日財北國稅
    審一字第0970238818號函等各乙份在卷可憑，則被告甲○○
    之自白核與事實相符，應堪採信。本件事證明確，被告犯行
    足堪認定，應予以依法論科。
二、按刑法上之幫助犯，係對於犯罪與正犯有共同之認識，而以
    幫助之意思，對於正犯資以助力，而未參與實施犯罪之行為
    者而言，有最高法院88年度臺上字第1270號判決意旨可資參
    照。而本件被告甲○○雖非瀚訊公司之得以填具各類所得扣
    繳暨免扣繳憑單並持向稅捐稽徵機關申報該公司於該年度所
    應繳納之營利事業所得稅之從事業務之人，亦未實際填具上
    開文書持向稅捐機關行使，惟被告對於交付自身身分證影本
    ，係為幫助他人申報營利事業所得稅以逃漏稅捐乙情有所認
    識，卻仍決意為之，故核被告甲○○所為，係犯刑法第216
    條、第215條及第30條第1項之幫助行使業務上登載不實文書
    罪。又梁靜妍雖非瀚訊公司之負責人，然因其與該公司負責
    人羅月華共同犯本罪，而被告亦雖非瀚訊公司中得以登載上
    開業務上文書之人，惟其幫助上開之人犯本罪，應分別依刑
    法第31條第1項前段之規定，依序論以共同正犯及幫助犯。
    另被告係因身分或其他特定關係成立之罪之幫助犯，依刑法
    第30條第2項、第31條第1項後段之規定，減輕其刑，並遞減
    之。爰審酌被告因經濟因素，而將自身國民身分證影本交付
    不詳之人轉交予證人乙○○，復轉售予證人梁靜妍使用，並
    由梁靜妍據以製作不實之扣繳憑單持向稅捐機關行使，足以
    生損害於稅捐機關對稅捐稽徵之正確性，惟被告固有與該不
    詳女子約定交付使用自身身分證之對價，實際上卻未取得金
    錢，且瀚訊公司事後申報96年度營利事業所得稅時，並未虛
    列被告之薪資支出，而無逃漏稅捐之情事，加以被告犯後業
    已坦承犯行，態度良好等一切情狀，量處如主文所示之刑，
    並諭知易科罰金之折算標準。
三、據上論斷，應依刑事訴訟法第299條第1項前段，刑法第30條
    第1項前段、第2項、第31條第1項、第216條、第215條、第
    41條第1項前段，刑法施行法第1條之1，判決如主文。
本案經檢察官李彥霖到庭執行職務。
中    華    民    國    98    年    11    月    27    日
                  刑事第十七庭  法  官  楊雅清
以上正本證明與原本無異。
如不服本判決應於收受送達後10日內向本院提出上訴書狀，並應
敘述具體理由；其未敘述上訴理由者，應於上訴期間屆滿後20日
內向本院補提理由書（均須按他造當事人之人數附繕）「切勿逕
送上級法院」。
                                書記官  吳俊龍
中    華    民    國    98    年    11    月    27    日
附錄本案論罪科刑法條全文：
中華民國刑法第215條
（業務上文書登載不實罪）
從事業務之人，明知為不實之事項，而登載於其業務上作成之文
書，足以生損害於公眾或他人者，處 3 年以下有期徒刑、拘役
或 5 百元以下罰金。


司法院資訊處製作；財團法人民間司法改革基金會備份。
